臺灣彰化地方法院交通事件裁定　　　　　96年度交聲字第65號
移
異 議 人 即
受 處 分 人　甲○○
上列受處分人因違反道路交通管理處罰條例案件，對於交通部公
路總局臺中區監理所彰化監理站中華民國96年1 月12日所為之處
分（彰監四字第裁64-KAE090053號裁決書），聲明異議，本院裁
定如下：
    主  文
原處分撤銷。
甲○○不罰。
    理  由
一、按報廢登記之汽車仍行駛者，處汽車所有人新臺幣（下同）
    3,600 元以上10,800元以下罰鍰，並禁止其行駛，車輛並沒
    入之，道路交通管理處罰條例第12條第1 項第9 款及第2 項
    固定有明文；惟關於車輛所有人之處罰，如應歸責於車輛駕
    駛人者，處罰車輛駕駛人，且法院受理交通事件，準用刑事
    訴訟法之規定，同條例第85條第2 項、第89條前段亦分別定
    有明文，而參諸最高法院76年臺上字第4986號判例意旨所示
    ，所謂認定犯罪事實之積極證據，係指適合於被告犯罪事實
    之認定之積極證據而言，雖不以直接證據為限，間接證據亦
    包括在內；然而無論直接或間接證據，其為訴訟上之證明，
    須於通常一般之人均不致有所懷疑，而得確信其為真實之程
    度者，始得據為有罪之認定，倘其證明尚未達到此一程度，
    而有合理之懷疑存在時，致使無從形成有罪之確信，根據「
    罪證有疑，利於被告」之證據法則，即不得遽為不利被告之
    認定。是法院於審理受處分人違反道路交通管理處罰條例案
    件，當踐行完畢調查證據之程序後，為事實之認定時，如就
    原處分機關所認定之受處分人違規之事實仍有合理之懷疑，
    即應依訴訟上之待證事實「倘有懷疑，則從被告之利益作解
    釋」之證據法則，為有利於受處分人之認定。另按交通法庭
    認為聲明異議有理由或聲明異議雖無理由而原處分不當或違
    法者，應以裁定將原處分經聲明異議部分撤銷，並自為裁定
    ，此道路交通案件處理辦法第20條前段亦定有明文。
二、原處分機關即交通部公路總局臺中區監理所彰化監理站以：
    異議人即受處分人（下稱異議人）甲○○所有原懸掛車牌號
    碼QK-5411 號車牌之自用小貨車（車身號碼0000000 號、引
    擎號碼4G32B003375 號），於民國95年10月21日下午3 時40
    分許，在雲林縣崙背鄉○○路○○路段，經雲林縣警察局西
    螺分局執勤員警查獲由乙○○駕駛該車而有「報廢登記之汽
    車仍行駛」之違規，並為警掣單舉發。原處分機關乃於96年
    1 月12日，以異議人違反道路交通管理處罰條例第12條第1
    項第9 款及同條第2 項之規定，裁處異議人即車輛所有人罰
    鍰10,800元，並沒入車輛在案。
三、異議人固不否認上開自用小貨車原為伊所有，並已註銷車牌
    報廢車輛之事實，惟堅詞否認有何駕駛報廢登記汽車之違規
    情事，辯稱：該車已於90年11月23日辦理報廢，並由其子袁
    愷笙（已歿）將車體交由回收場處理，95年10月21日係何人
    駕駛該車伊不知道，伊對於本案違規事實並無責任等語。經
    查：
  (一)異議人原所有之車牌號碼QK-5411 自用小貨車已向監理所辦
    理註銷轉報廢乙節，業據異議人陳述明確，並有公路監理電
    子閘門車號查詢汽車車籍1 份在卷可參，應堪確認，是原處
    分機關以該車於95年10月21日下午3 時40分許，在雲林縣崙
    背鄉○○路○○路段因報廢登記之汽車仍行駛，有道路交通
    管理處罰條例第12條第1 項第9 款之違規行為，處罰汽車所
    有人，固非無據。
  (二)惟查本件違規駕駛異議人上開已報廢自用小貨車之實際駕駛
    人為乙○○之事實，除據證人乙○○於本院訊問時證述明確
    （參本院96年2 月5 日訊問筆錄第2 頁）外，復有乙○○親
    自簽名之雲林縣警察局雲警交字第KAE090053 號舉發違反道
    路交通管理事件通知單影本1 紙附卷可稽，應堪確定。
  (三)證人乙○○復結證稱：其係因友人丙○○告知因他的哥哥遭
    警察逮捕，有車子停在雲林縣虎尾鎮需開回家，請其幫忙，
    其才由丙○○駕車搭載至虎尾，準備將上開自用小貨車開回
    丙○○家，其不知道該車怎麼取得的，且在駕車前就知道車
    子未掛車牌等語（參同上訊問筆錄第2 、3 頁）；另證人丙○○亦結證稱：其知道乙○○駕駛上開未懸掛車牌之自用小
    貨車為警查獲的事，當時係因其兄許育彰犯竊盜罪為警查獲
    後，通知其去幫他把上開自用小貨車開回家，其再拜託乙○○跟其一起去把車開回來，在駕車回家途中，因其所駕駛之
    車子爆胎，其就改搭乘乙○○所駕駛之上開自用小貨車，準
    備去找人來修理，後來在雲林縣崙背鄉就被警察攔下、開單
    ；許育彰通知其將車子開回家時，其有問是什麼車子，許育
    彰只說是因他自己要用車所買的報廢車，但其不知道其兄在
    哪裡買到那部車，許育彰現在通緝中；另其亦不認識異議人
    之子袁愷笙等語（參本院96年3 月12日訊問筆錄第2 至4 頁
    ），兩證人之證述互核相符；而證人乙○○於為警攔停時，
    即自承所駕駛之車輛為報廢車乙節，復有查獲員警李建邦製
    作之職務報告1 紙在卷可憑，是上開證人之證述應堪採信。
    則本院審酌：(1)上開自用小貨車既已辦理車牌註銷、車輛報
    廢，並將車輛交由回收場處理，異議人不但已非該車之實質
    所有人，也非登記之名義車主，則嗣後回收場如何處理該車
    ，是否將該車交予他人使用，均非異議人所能置喙；(2)依卷
    存證據，尚難認該車係由異議人甲○○販賣或交付予丙○○
    、許育彰或乙○○，亦難認前開車輛遭乙○○駕駛，係經異
    議人同意或指示，或有其他可歸責於異議人之事由所致；(3)
    乙○○於駕駛上開自用小貨車時，已知該車未懸掛車牌，為
    報廢車，違規行為應有可歸責駕駛人之事由等情，揆諸首揭
    說明，認依卷內證據，尚不足以認定異議人就本件違規有何
    可歸責之事由。
四、綜上所述，異議人既已將原懸掛車牌號碼QK-5411 號車牌之
    自用小貨車辦理註銷轉報廢，其對該車已無實質管領能力，
    亦無管理之可能，且本院復查無證據證明異議人將報廢登記
    之車輛交予許育彰、丙○○或乙○○駕駛，自應認異議人所
    辯上情，堪以採信。原處分機關未查明本件是否有應歸責於
    車輛駕駛人之情形存在，而有道路交通管理處罰條例第85條
    第2 項規定之適用，仍以異議人為該車輛原所有人，逕對異
    議人為裁罰，於法顯有未合，自應由本院將原處分撤銷，諭
    知異議人不罰。至於該車駕駛人乙○○是否確有前揭違規行
    為，不在本件審酌範圍內，仍應由原處分機關另行通知到案
    依法處理，併此敘明。
五、據上論斷，應依道路交通案件處理辦法第20條前段，裁定如
    主文。
中　　華　　民　　國　　96　　年　　5 　　月　　3 　　日
                  交通法庭法  官  吳永梁
以上正本證明與原本無異
如不服本裁定，應於裁定送達後5日內向本院提出抗告狀。
中　　華　　民　　國　　96　　年　　5 　　月　　7 　　日
                          書記官  陳美敏
